臺北高等行政法院判決　　　　　　　　　　　　　　　九十三年度簡字第八六○號
　　原　　　告　甲○○
　　被　　　告　臺北市稅捐稽徵處
　　代　表　人　乙○○處長）.
右當事人間因地價稅事件，原告不服台北市政府中華民國九十三年三月十八日府訴字
第０九三０二六一八七００號訴願決定，提起行政訴訟。本院判決如左：
　　主 　　 文
原告之訴駁回。
訴訟費用由原告負擔。
　　事 　　 實
一、事實概要：緣原告所有台北市○○區○○段四小段六、四九─四、四九─八、四
    九─九、五九─一、六四地號六筆持分土地（以下簡稱系爭土地），被告所屬中
    正分處以原告為系爭土地九十一年地價稅之納稅義務人。原告不服，申請復查結
    果，未獲准變更，提起訴願，亦遭決定駁回，遂向本院提起行政訴訟。
二、兩造聲明：
　(一)原告聲明：訴願決定及原處分均撤銷。
　(二)被告聲明：
    1.駁回原告之訴。
    2.訴訟費用由原告負擔。
三、兩造主張：
　(一)原告起訴意旨略謂：
    1.按「地價稅或田賦之納稅義務人如左：一土地所有權人。」、「地價稅依本法
      第四十條之規定，每年一次徵收者，以八月三十一日為納稅義務基準日；每年
      分二期徵收者，上期以二月二十八日（閏年為二月二十九日），下期以八月三
      十一日為納稅義務基準日。各年（期）地價稅以納稅義務基準日土地登記簿所
      載之所有權人或典權人為納稅義務人。」、「各合夥人之出資，及其他合夥財
      產，為合夥人全體之公同共有。」，分別為土地稅法第三條第一項第一款、同
      法施行細則第二十條、民法第六百六十八條所規定。
    2.查本件地價稅課徵之系爭土地，係楊培基、謝生富、林長照出資合夥所購買，
      有合作契約書影本一份附卷可稽，為合夥人全體之公同共有，依法自應向合夥
      人或合夥代表人林長照課徵，始為適法，被告依據土地稅法施行細則第二十條
      規定，向原告課徵地價稅，其認事用法，顯有違誤。
　(二)被告答辯意旨略謂：
    1.按「地價稅或田賦之納稅義務人如左：一土地所有權人。」、「地價稅由直轄
      市或縣（市）主管稽徵機關按照地政機關編送之地價歸戶冊及地籍異動通知資
      料核定，每年徵收一次，必要時得分二期徵收；其開徵日期，由省（市）政府
      定之。」、「地價稅依本法第四十條之規定，每年一次徵收者，以八月三十一
      日為納稅義務基準日；每年分二期徵收者，上期以二月二十八日（閏年為二月
      二十九日），下期以八月三十一日為納稅義務基準日。各年（期）地價稅以納
      稅義務基準日土地登記簿所載之所有權人或典權人為納稅義務人。」，分別為
      土地稅法第三條第一項第一款、第四十條、同法施行細則第二十條所明定。
　　2.本件原告起訴理由略謂「一按土地稅法第三條第一項第一款規定．．．又民法
　    第六百六十八條規定．．．查本件地價稅課徵對象所列之系爭土地，係楊培基
      、謝生富、林長照出資合夥購買，屬於合夥財產，為合夥人全體公同共有，依
      法應向合夥人或合夥代表人林長照課徵，始為適法。二查系爭土地，係楊培基
      、謝生富、林長照出資合夥購買之事實，有合作契約書影本一份附卷可稽。被
      告依據土地稅法施行細則第二十條規定，向原告課徵地價稅，其認事用法，顯
      屬違誤。．．．」等語，經查原告所有系爭土地，分別於七十八年九月四日、
      七十九年一月十二日、八十二年九月十一日、八十八年三月十八日完成買賣移
      轉登記，由原告取得所有權，此有台北市地籍地價地籍圖資料電傳資訊服務系
      統及地政查詢系統畫面等六份附卷可稽，則被告所屬中正分處依前揭土地稅法
      施行細則第二十條規定，向系爭土地所有權人即原告發單課徵九十一年地價稅
      ，自屬有據。至原告主張應以合夥代表人為地價稅之納稅義務人云云，查地價
      稅應向納稅義務基準日土地登記簿所載之土地所有權人徵收，此為土地稅法施
      行細則第二十條所明定。依土地所有權登記簿之記載，系爭土地之所有權人為
      原告，被告以原告為地價稅之納稅義務人，自無不合；倘原告認應由合夥代表
      人繳納，此為私權上之問題，原告自應循司法途徑處理，斷非行政爭訟所得解
      決，是原告主張，應無足採。從而被告所屬中正分處既查明系爭土地之所有權
      人為原告，並向其發單課徵九十一年地價稅，揆諸首揭法條規定，並無不合，
      訴願決定遞予維持，亦無違誤。
　　理  　　由
一、按「地價稅或田賦之納稅義務人如左：一土地所有權人。」、「地價稅由直轄市
    或縣（市）主管稽徵機關按照地政機關編送之地價歸戶冊及地籍異動通知資料核
    定，每年徵收一次，必要時得分二期徵收；其開徵日期，由省（市）政府定之。
    」、「地價稅依本法第四十條之規定，每年一次徵收者，以八月三十一日為納稅
    義務基準日；每年分二期徵收者，上期以二月二十八日（閏年為二月二十九日）
    ，下期以八月三十一日為納稅義務基準日。各年（期）地價稅以納稅義務基準日
    土地登記簿所載之所有權人或典權人為納稅義務人。」，分別為土地稅法第三條
    第一項第一款、第四十條及土地稅法施行細則第二十條所明定。
二、本件原告起訴無非以系爭土地係屬合夥財產，為合夥人全體公同共有，應向合夥
    代表人林長照課徵地價稅始適法為據。惟查系爭土地係分別於七十八年九月四日
    、七十九年一月十二日、八十二年九月十一日、八十八年三月十八日完成所有權
    移轉登記，原告為所有權人之一，有系爭土地地政查詢系統資料、台北市地籍地
    價地籍圖資料電傳資訊服務系統文件、台北市都市土地卡等影本附於原處分卷可
    稽，自堪認為真正，則被告所屬中正分處依土地法施行細則第二十條規定向系爭
    土地所有權人之一即原告發單課徵九十一年地價稅，即非無憑。至原告主張應以
    合夥代表人為地價稅之納稅義務人一節，經查原告既為系爭土地之所有權人，依
    法即為地價稅之納稅義務人，所稱合夥縱然屬實，亦係屬民事問題，仍無解於其
    係土地所有權人之事實。從而本件被告所為處分，揆諸首揭法條規定，並無違誤
    ，訴願決定予以維持，亦無不合，原告徒執前詞，聲請撤銷，為無理由，應予駁
    回。另本件依卷內資料，事證已臻明確，爰不經言詞辯論為之，併此敘明。
據上論結，本件原告之訴為無理由，爰依行政訴訟法第二百三十六條、第一百九十五
條第一項後段、第九十八條第三項前段，判決如主文。
中　　華　　民　　國　　  九十三　　　年　　  十二　 　月　　 三十一　　日
                       臺 北 高 等 行 政 法 院  第 三 庭
                                                法    官  林育如
右為正本係照原本作成。
本件以訴訟事件所涉及之法律見解具有原則性者為限，始得於本判決送達後二十日內
向本院提出上訴狀並表明上訴理由，如已於本判決宣示後送達前提起上訴者，應於判
決送達後二十日內補具上訴理由（均按他造人數附繕本），且經最高行政法院許可後
方得上訴。
中　　華　　民　　國　　  九十三　　　年　　  十二　 　月　　 三十一　　日
              　　　　　　　　　　　　　　　　　書 記 官　林惠堉
